【裁判字號】    98,家抗,2
【裁判日期】    980211
【裁判案由】    離婚　　　　　　(補繳裁判費)
【裁判全文】
臺灣高等法院高雄分院民事裁定           98年度家抗字第2號
抗  告  人  甲○○
                        【不得.
相  對  人  乙○○○
                        【不得.
上列抗告人因與相對人間請求離婚事件，對於民國97年12月12日
臺灣高雄地方法院97年度婚字第1199號所為裁定提起抗告，本院
裁定如下：
    主  文
抗告駁回。
抗告訴訟費用由抗告人負擔。
    理  由
一抗告意旨略以：其訴請與相對人離婚，乃因相對人已離家1 年
  ，亳無訊息，詎原法院竟命抗告人繳納裁判費，未能憫恤抗告
  人為殘障中低收入戶，且中年長期失業無收入，僅每月自政府
  受領補助，又扶養母親，生活艱困，並無資力支出裁判費，原
  法院即以訴不合法裁定駁回，顯有不當，爰提起本件抗告等語
  。
二按非因財產權而起訴者，應依民事訴訟法第77條之14第1 項規
  定預納裁判費，此為必須具備之程式。又起訴不合程式者，法
  院應以裁定駁回之。但其情形可以補正者，審判長應定期間先
  命補正，民事訴訟法第249 條第1 項但書及同項第6 款分別定
  有明文。
三經查：抗告人於民國97年9 月4 日起訴請求准與相對人離婚，
  因未依法繳納裁判費，原法院乃於97年10月28日裁定命抗告人
  於5 日內補正，該裁定已於97年11月16日發生送達效力一節，
  有送達證書附卷可憑（見原審卷第18頁）。惟抗告人逾期未為
  補正，亦有原法院家事記錄科查詢簡答表在卷可稽（見原審卷
  第69頁）。原法院遂於97年12月12日以起訴不合程式為由，裁
  定駁回抗告人之起訴，則依前揭說明，並無不合。抗告意旨指
  摘原裁定不當，非有理由。
四至抗告意旨以其為殘障中低收入戶、失業中、僅每月自政府受
  領補助而生活艱困，並無資力支出裁判費等語，自應依民事訴
  訟法相關規定聲請訴訟救助，或依法律扶助法向財團法人法律
  扶助基金會申請法律扶助，以資救濟，尚非得於法院准予訴訟
  救助前以無資力為由拒絕繳納裁判費。又抗告人另請求准予分
  期繳納裁判費等語，則於法無據，自無從予以准許。末查，本
  件雖裁定駁回抗告人之起訴，惟係因程序事項，即抗告人起訴
  之程式不合法，並無既判力。是以，抗告人仍得另行起訴請求
  離婚及聲請訴訟救助，併此敘明。
五據上論結，本件抗告無理由，依民事訴訟法第95條、第78條，
  裁定如主文。
中    華    民    國    98    年    2     月    11    日
                            民事第四庭
                                審判長法官  蔡文貴
                                法      官  黃科瑜
                                法      官  謝靜雯
以上正本證明與原本無異。
如不服本裁定應於送達後10日內向本院提出再抗告狀 (並按他造
當事人之人數附繕本)， 並繳納再抗告費新臺幣1,000 元。再為
抗告僅得以適用法規顯有錯誤為理由，並應委任律師為代理人。
中    華    民    國    98    年    2     月    11    日
                                書  記  官  唐奇燕
附註：
抗告人之配偶、三親等內之血親、二親等內之姻親，或抗告人為
法人、中央或地方機關時，其所屬專任人員具有律師資格並經法
院認適當者，亦得為第三審代理人。
抗告人或其法定代理人具有律師資格者及前項情形，應於提起抗
告或委任時釋明之。


司法院資訊處製作；財團法人民間司法改革基金會備份。
